【裁判字號】    90,訴,312
【裁判日期】    901030
【裁判案由】    違反槍砲彈藥刀械管制條例
【裁判全文】
臺灣宜蘭地方法院刑事判決                            九十年度訴字第三一二號
    公  訴  人  臺灣宜蘭地方法院檢察署檢察官
    被      告  甲○○
    選任辯護人  林志嵩
右列被告因違反槍砲彈藥刀械管制條例案件，經檢察官提起公訴（九十年度偵字第一
九六四號號），本院判決如左：
    主  文
甲○○未經許可，寄藏可發射子彈具殺傷力之改造玩具手槍，處有期徒刑壹年，併科
罰金新臺幣參萬元，罰金如易服勞役，以新臺幣玖佰元即銀元參佰元折算壹日。扣案
具有殺傷力之改造玩具手槍壹枝（含彈匣壹個，槍枝管制編號0000000000
號）沒收。
    事  實
一、甲○○於民國八十八年間二月、三月間某日晚間六、七時許，在宜蘭縣宜蘭市文
    化中心附近某處，受友人羅友聲（已死亡）之託，代為保管羅友聲所持有仿ＢＥ
    ＴＥＴＴＡ廠半自動手槍製造之金屬玩具手槍，經換裝土造金屬槍管改造而成可
    發射子彈具有殺傷力之改造手槍一枝（含彈匣一個）後，即未經許可將之藏置於
    其位於宜蘭縣冬山鄉○○村○○路○段四五一號住處。嗣於九十年六月十九日中
    午十二時三十分許，為警據報依法聲請搜索後在前述住處二樓房間內查獲，並扣
    得上開具殺傷力之改造玩具手槍一枝（含彈匣一個，獲案槍枝管制編號0000
    000000）。
二、案經宜蘭縣警察局羅東分局報請台灣連地方法院檢察署檢察官偵查起訴。
    理  由
一、訊據被告甲○○固坦承代友人羅友聲保管前開手槍而將之置放於其住處之情不諱
    ，惟矢口否認有何違反槍砲彈藥刀械管制條例犯行，辯稱：伊不用服兵役，對於
    槍枝並不熟悉，伊以為那只是一把普通玩具手槍，不知道已經過改造而具有殺傷
    力，當初為警查獲時那枝槍好像已經壞掉了，警察曾要伊幫忙把彈匣拆開云云。
    經查，被告前開辯詞，雖核與證人即被告之父羅錫澤於本院審理時證稱：被告為
    警查獲時伊曾到警局瞭解情形，看到警察無法順利拉開扣案槍枝之滑套，伊有說
    那只是一把壞掉的玩具手槍，但警察說還要作鑑定等語相符。然查：（一）扣案
    仿ＢＥＴＥＴＴＡ廠半自動手槍製造之改造玩具手槍（含彈匣一個），確係在被
    告住處房間內查獲之情，業經本院提示予被告辨識無誤，並有改造玩具手槍一枝
    （含彈匣一個）扣案可證，堪信屬實。而上開改造玩具手槍為警查獲時，彈匣之
    裝卸雖不太流暢，但性能尚可之事實，亦據證人即查獲本案之警員李明德、葉俊
    龍、吳俊義到庭證稱綦詳證人葉俊龍並證稱：帶回局裡後由伊負責檢視槍枝，當
    時被告坦承是朋友所寄放，在採證時要將槍枝彈匣退出拍照，但彈匣有卡住情形
    ，按卡榫無法退出，所以便交給被告，他推擠後彈匣就掉出來，伊等拍照後便將
    彈匣裝回，原封不動送去鑑定，當初在局裡槍枝功能並無異樣，看起來功能良好
    ，因為那部是制式手槍，在改造過程難免有瑕疵，彈匣無法順利退出，並不影響
    其功能，伊有試拉滑套，確實可以拉動，只是這枝改造手槍比較特別，一般（改
    造）僅有換槍管等，不會改滑套，但這枝連滑套都改，因為改造後密合度較差，
    所以需要比較用力才能拉開等語，核與證人吳俊義證稱：當時滑套可以拉開，僅
    彈匣無法退出等語相符。另證人李明德亦證稱：槍枝（縱然）沒有彈匣或彈匣無
    法順利裝卸，可以拉開滑套，一次裝一粒子彈再上滑套，即可以上膛等語在卷，
    是被告辯稱上開手槍為警查獲已經壞掉云云，尚難採信。（二）再者，扣案手槍
    經送請內政部警政署刑事警察局鑑驗結果，認係仿ＢＥＴＥＴＴＡ廠半自動手槍
    製造之金屬玩具手槍換裝土造金屬槍管改造而成，機械性能良好，可擊發適用之
    子彈，認具殺傷力，亦有該局所出具九十年六月二十七日刑鑑字第九五二九０號
    鑑驗通知書一份附卷足憑。被告雖於本院審理時辯稱：對槍枝不熟悉，不知該槍
    枝有殺傷力云云。然查，該槍枝係仿ＢＥＴＥＴＴＡ廠半自動手槍製造之金屬玩
    具手槍，其槍管部分業經改造成金屬材質，有前揭鑑驗通知書可稽，且改造手槍
    主要是更換槍管為鋼管，二者重量雖無明顯差異，但從槍口部分即可看出槍管不
    同之情，亦據證人李明德、葉俊龍證述翔實。且槍枝乃為眾所周知之違禁物品，
    被告受託為他人保管上開物品，對於託管物品究為一般之玩具手槍或業經改造之
    玩具手槍，有無觸法之虞當甚為慎重，如其有所疑義自應拒絕或攜交警察單位確
    認，不至於貿然將之置放於住處，參以該槍枝係他人所寄放，倘若非屬違禁物之
    槍枝，他人何需大費周章將之寄藏他處，是被告辯稱對於該槍枝具有殺傷力並無
    認識云云，顯非可採。（三）至被告雖另辯稱：警察先至伊工作場所搜索槍枝無
    獲後，至其家中之途中伊已告知警察其友人曾寄放一支玩具手槍，及其現放置家
    中之位置，應符合自首並報繳所有槍械之情形。惟查，警察前因據報被告涉嫌從
    事地下槍械工廠並有涉嫌槍擊案件之嫌，已依法聲請至被告工作場所及住處執行
    搜索獲准，於其工作場所先執行搜索雖查無違法事證，而在被告之陪同下獄前往
    其住處再執行搜索途中，經警詢問其住處究有無槍枝，被告始告知曾受友人之託
    保管一支玩具手槍，之後警察在其房間抽屜內查獲，當時用雜物掩飾，翻動後才
    能看到等情，業據證人李明德證述綦詳，是被告經警詢問後始告知上情，槍枝並
    非其主動交出，且被告僅承認受託保管玩具手槍，並不承認係寄藏具有殺傷力之
    改造手槍，亦無承認犯罪並接受裁判之意尚難認已符合自首並報繳所有槍械之要
    件，尚無槍砲彈藥刀械管制條例第十八條第一項前段之適用，附此敘明。從而綜
    上所述，本件事證明確，被告犯行堪以認定，應依法論科。
二、核被告甲○○所為，係犯槍砲彈藥刀械管制條例第十一條第四項未經許可寄藏可
    發射子彈具有殺傷力之槍枝罪。爰審酌被告犯罪之動機、目的、手段、到案後未
    坦承犯行，仍狡詞圖卸，且目前槍枝氾濫，嚴重影響社會治安，對於民眾心理所
    造成之恐慌及負面影響，被告猶非法替他人寄藏改造手槍等情狀，量處如主文所
    示之刑，併諭知所科罰金刑易服勞役之折算標準。扣案具有殺傷力之改造玩具手
    槍一支（含彈匣一個，槍枝管制編號0000000000號），係違禁物，爰
    依刑法第三十八條第一項第一款規定宣告沒收。
三、另槍砲彈藥刀械管制條例雖於八十六年十一月二十四日修正公布，增定之第十九
    條第一項規定，犯第七條、第八條、第十條、第十一條、第十二條第一項至第三
    項、第十三條第一項至第三項之罪，經判處有期徒刑者，應於刑之執行完畢或赦
    免後，令入勞動場所，強制工作，其期間為三年（第二項更有強制工作五年之規
    定，被告前之所犯，尚與要件不符）。惟因不分情節之輕重，未賦法院裁量之權
    ，均應為強制工作之諭知，嗣經司法院大法官會議做成第四七一號解釋，認「上
    開條項之規定不問對行為人有無預防矯治其社會危險性之必要，一律宣付強制工
    作三年，限制其中不具社會危險性之受處分人之身體、自由部分，其所採措施與
    所欲達成預防矯治之目的及所需程度，不合憲法第二十三條所定之比例原則。犯
    上開條例第十九條所定之罪，不問對行為人有無預防矯治其社會危險性之必要，
    一律宣付強制工作三年之部分，與本解釋意旨不符，應自本解釋公布之日起不予
    適用。犯該條例第十九條第一項所列舉之罪，依各案情節符合比例原則部分，固
    應適用該條例宣告保安處分；至不符合部分而應宣告保安處分者，則仍由法院斟
    酌刑法第九十條第一項規定之要件，依職權為之，於此，自無刑法第二條第二項
    之適用，亦即仍有從新從輕原則之適用」。本件被告固犯上揭條例第十一條第四
    項之罪，惟其僅受友人之託代管前開改造手槍，並無持以從事其他不法行為之事
    證，且強制工作旨在對嚴重職業性犯罪及欠缺正確工作觀念或無正常工作因而犯
    罪者，強制其從事勞動，學習一技之長及正確之謀生觀念，使日後重返社會，能
    適應社會生活，再觀之刑法第九十條第一項規定，亦在對於有犯罪之習慣或以犯
    罪為常業或因遊蕩或懶惰成習而犯罪者，施以強制工作（司法院大法官會議釋字
    第四七一號解釋參照），是在權衡是否應對犯罪之被告宣告強制工作時，應審酌
    被告是否有犯罪之習慣、以犯罪為常業或因無正常工作而犯罪等情形，然本件被
    告素行尚可，亦有正當職業，除前開犯罪行為外本院亦查無其有其他不法犯罪情
    事，故依其所為之嚴重性及所表現之危險性等綜合以觀，參照前開大法官會議解
    釋意旨及刑法第九十條第一項規定之精神，認尚無併予宣告強制工作之必要，併
    此敘明。
據上論斷，應依刑事訴訟法第二百九十九條第一項前段，槍砲彈藥刀械管制條例第十
一條第四項，刑法十一條前段、第四十二條第二項、第三十八條第一項第一款，罰金
罰鍰提高標準條例第二條，現行法規所定貨幣單位折算新台幣條例第二條，判決如主
文。
本案經檢察官廖允松到庭執行職務
中      華      民      國      九十      年      十      月    三十    日
                                  臺灣宜蘭地方法院刑事第一庭
                                          法  官
右正本證明與原本無異。
如不服本判決，應於判決送達後十日內，向本院提出上訴狀。
                                          書記官
中    華    民    國      八十        年              月               日
附錄本案論罪科刑法條全文：
槍砲彈藥刀械管制條例第十一條


司法院資訊處製作；財團法人民間司法改革基金會備份。
